臺灣臺北地方法院民事判決
110年度重訴字第494號
原      告  郭佩怜  
被      告  高承頡  


上列當事人間請求侵權行為損害賠償事件，原告就本院109年度
審訴字第1478號詐欺等刑事案件提起附帶民事訴訟（110年度審
附民字第658號），經本院刑事庭裁定移送前來，本院於民國110
年12月30日言詞辯論終結，判決如下：
    主  文
被告應給付原告新臺幣陸拾萬元，及自民國一百一十年一月二十
六日起至清償日止，按年息百分之五計算之利息。
原告其餘之訴駁回。
訴訟費用由被告負擔十分之一，餘由原告負擔。
本判決第一項，於原告以新臺幣貳拾萬元為被告供擔保後，得假
執行。
原告其餘假執行之聲請駁回。
    事  實
一、本件原告起訴時，訴之聲明為：被告應給付原告新臺幣(下
    同)6,883,500元暨利息，嗣於本院審理時就請求金額減縮為
    6,283,500元暨利息，核屬減縮應受判決事項之聲明，依民
    事訴訟法第255條第1項但書第3款之規定，應予准許。
二、原告主張：被告夥同所屬之詐欺集團成員約同於109年7月間
    ，基於詐欺犯意聯絡，由某詐欺集團成員以電話聯絡原告並
    冒稱為員警，並接續佯稱：原告名下帳戶涉及綁票案，需提
    供個人護照、提款卡及密碼送交保管，以查明帳戶金流；須
    前往銀行將帳戶內款項提領換成黃金金條，以便測試金條上
    指紋；另需交付60萬元現金，以便向金管會申請開立相關文
    件云云，致原告陷於錯誤，依指示於109年7月30日上午11時
    52分前某時所提領之60萬元現金裝入包裹，於同日中午11時
    52分許放置在臺北市中正區廈門街某巷弄內機車踏板上。被
    告取款後，再將詐得之款項轉交予其他詐欺集團成員；且被
    告此前亦於如附表「時間」欄所示之時間，陸續交付如附表
    「損失財物經過」欄所示之黃金金條、提款卡（嗣遭提領其
    內存款）等財物（下稱系爭附表損失）予該詐欺集團成員，
    均致原告受有損害，爰依侵權行為之法律關係提起本件訴訟
    等語，並聲明：⒈被告應給付原告6,283,500元及自附帶民事
    訴訟起訴狀繕本送達被告翌日起至清償日止，按年息5％計算
    之利息；⒉願供擔保，請准宣告假執行。
三、被告則以：其一開始不知道是犯罪行為，僅有拿109年7月30
    日之60萬元，不知原告另受有系爭附表損失，亦未經手，而
    與其無關等語，資為抗辯，並聲明：駁回原告之訴。
四、得心證之理由：
(一)本件原告主張因被告所屬詐欺集團成員之詐欺行為，而交付被告現金60萬元，致原告受有損害之事實，有被告前往取款及逃逸之監視器錄影翻拍及比對照片、微信通訊軟體訊息翻拍照片（見臺灣臺北地方檢察署109年度偵字第24507號卷，下稱偵卷，第39頁至第42頁、第43頁至第44頁）等件可稽，另被告於刑事案件審理中對上開犯行（見本院109年度審訴字第1478號卷第80頁）坦承不諱，並經本院刑事庭認被告犯三人以上共同冒用公務員名義犯詐欺取財罪，判處被告有期徒刑1年6月等情，亦經本院依職權調閱被告被訴詐欺等刑事偵審案卷核閱無訛，堪認原告上開主張為可採。
(二)按因故意或過失，不法侵害他人之權利者，負損害賠償責任
    ；數人共同不法侵害他人之權利者，連帶負損害賠償責任，
    不能知其中孰為加害人者，亦同；造意人及幫助人，視為共
    同行為人，民法第184條第1項前段、第185條第1項、第2項
    分別定有明文。又民事上之共同侵權行為（狹義的共同侵權
    行為，即加害行為）與刑事上之共同正犯，其構成要件並不
    完全相同，共同侵權行為人間不以有意思聯絡為必要，苟各
    行為人之故意或過失之加害行為，均為其所生損害共同原因
    ，即認行為有客觀之共同關連性，成立共同侵權行為，各行
    為人對於被害人應負全部損害之連帶賠償責任（101年度台
    抗字第493號裁定參照）。惟此仍以各行為人均曾實施加害
    行為，且各具備侵權行為之要件而發生同一損害者而言，是
    以須行為人因故意過失不法侵害他人權利，亦即行為人須具
    備歸責性、違法性，並不法行為與損害間有因果關係，始能
    成立，且主張侵權行為損害賠償請求權之人，對於侵權行為
    之成立要件應負舉證責任（最高法院109年度台上字第912號
    、92年度台上字第1593 號判決參照）。經查：
  ⒈60萬元損失部分：
    被告於刑事案件偵查時供稱：其於109年7月間開始領款，上
    游至少換了3個，後面的上游告知薪水為詐騙款項之1％，其
    於109年7月30日受「肥肥」之指示取款60萬元，再放置至指
    定地點等語（見偵卷第141頁），足見其本可預見詐欺集團
    之運作模式，而知悉其受上游指示領取之60萬元款項為其他
    成員詐騙所得，惟為獲取報酬而與所屬詐欺集團成員協力完
    成前開對原告詐欺取財行為，致原告陷於錯誤而交付60萬元
    予被告，則被告與所屬詐欺集團成員在前開意思聯絡之範圍
    內，相互分工利用他人之行為，其行為與原告所受60萬元之
    損害間具有相當因果關係而屬關連共同，係共同不法侵害原
    告之權利，自應負賠償之責。故被告辯稱：錢已不在其手上
    而毋庸賠償云云，即不足採。則原告主張依上開規定請求被
    告賠償60萬元，應予准許。
  ⒉系爭附表損失部分：
    至原告主張其遭同一詐欺集團成員詐騙，於如附表「時間」
    欄所示之時間，陸續交付該詐欺集團成員財物而受有系爭附
    表損失，被告亦應賠償等語。惟該部分未經上開刑事判決認
    定被告與上開詐欺取財正犯之人間有犯意聯絡或行為分擔，
    且該部分所生損害與被告業經判刑之行為間亦欠缺因果關係
    ，原告復未能對於被告就此部分確有共同詐欺行為或給予助
    力舉證以實其說，故原告主張被告依侵權行為法律關係應賠
    償其所受系爭附表損失之損害，即屬無據，不應准許。
五、綜上所述，原告依侵權行為法律關係，請求被告給付60萬元
    ，及自附帶民事訴訟起訴狀繕本送達被告之翌日即110年1月
    26日（見附民卷第9頁）起至清償日止，按週年利率5%計算
    之利息（民法第229條第2項、第203條、第233條第1項規定
    參照），為有理由，應予准許；逾此部分之請求，則無理由
    ，應予駁回。
六、原告陳明願供擔保，聲請宣告假執行，經核其勝訴部分，合
    於法律規定，爰酌定相當之擔保金額宣告之；另原告其餘之
    訴既經駁回，假執行之聲請即失附麗，併予駁回。
七、本件事證已臻明確，兩造其餘攻擊防禦方法及證據，核與判
    決之結果不生影響，爰不一一論列，併此敘明。
八、訴訟費用負擔之依據：民事訴訟法第79條。
中　　華　　民　　國　　111 　年　　1 　　月　　21　　日
                  民事第六庭    法　官　劉宇霖
以上正本係照原本作成。
如對本判決上訴，須於判決送達後20日內向本院提出上訴狀。如
委任律師提起上訴者，應一併繳納上訴審裁判費。
中　　華　　民　　國　　111 　年　　1 　　月　　21　　日
                                書記官　洪仕萱
附表：
編號 時間 損失財物經過 1 民國109年7月10日中午12時至下午1時許 原告將富邦商銀帳戶、合作金庫銀行帳戶、玉山銀行帳戶、凱基銀行帳戶、國泰世華銀行帳戶、瑞興銀行帳戶、中華郵政帳戶、臺灣銀行帳戶、台新銀行帳戶（以上帳號均詳卷）之提款卡裝入包裹，放置首揭地點巷內機車腳踏板上，由不詳車手前來收取，嗣上揭帳戶內款項遭該集團成員提領共23萬8,000元。 2 109年7月14日上午11時26分許 原告提領臺銀帳戶內款項257萬9,495元，旋兌換成2塊黃金金條（分別為1公斤及500公克），裝入包裹後放置在上開地點機車腳踏板上，由不詳車手前來收取。 3 109年7月15日上午11時6分許 原告提領臺灣銀行帳戶內款項173萬0,547元，旋兌換成3塊黃金金條（分別為500公克、250公克、25公克），裝入包裹後放置在上開地點機車腳踏板上，由不詳車手前來收取。 4 109年7月21日上午11時20分許 原告提領臺灣銀行帳戶內款項173萬5,458元，旋兌換成3塊黃金金條（分別為500公克、250公克、25公克），裝入包裹後放置在上開地點機車腳踏板上，由不詳車手前來收取。